臺灣臺中地方法院刑事判決　　　　　　　 96年度易字第158號
公　訴　人　臺灣臺中地方法院檢察署檢察官
被　　　告　乙○○
上列被告因恐嚇取財案件，經檢察官提起公訴（95年度偵字第62
77號），本院判決如下：
    主    文
乙○○幫助犯恐嚇取財罪，處有期徒刑參月，如易科罰金，以銀
元參佰元即新臺幣玖佰元折算壹日。
    犯罪事實及理由
一、乙○○依一般社會通念，得預見將金融帳戶提供他人使用，
    有可能遭詐騙集團作為詐欺或恐嚇被害人匯入款項之用，藉
    以掩飾犯罪所得，而逃避檢警人員之追緝，竟仍基於幫助他
    人恐嚇取財之不確定故意，於民國（下同）93年7 月27日至
    台北國際商業銀行延平分行（下稱台北商銀延平分行）開立
    帳戶（帳號：0000000000000 ），再於翌日，在台北市○○
    ○路○段69巷2弄42號之2 住處附近之公園，將上開帳戶之存
    摺、提款卡，一併交予不詳姓名年籍之成年人，以此方式幫
    助他人從事恐嚇取財之犯行。嗣於93年8月6日晚上，住於台
    東市之甲○○接獲電話，謊稱因其女兒幫人背書，而借款人
    已逃匿，女兒現在其手中，如不幫忙還款，就要對其女兒不
    利，致甲○○因此心生畏懼，於同日17時56分，依指示先行
    匯款新臺幣（下同）5 萬元至乙○○之上開帳戶內，甲○○
    於翌日聯絡上女兒，始知受害。
二、按被告乙○○於95年9 月19日起訴時即案件繫屬於本院時係
    居住在台中市○○路○段8號12樓之6 ，至同年11月29日仍住
    於該處，此有台中市第六分局95年12月1 日中分六警偵字第
    0950052804號函及所附之職務報告書在卷可稽，是本院自有
    管轄權，合先敘明。次按現行刑事訴訟法為保障被告之反對
    詰問權，排除具有虛偽危險性之傳聞證據，以求實體真實之
    發見，於該法第159條第1項明定被告以外之人於審判外之言
    詞或書面陳述，除法律有規定者外，不得作為證據。又被告
    以外之人於審判外之陳述，雖不符前4 條之規定（即刑事訴
    訟法第159條之1至159條之4），而經當事人於審判程序同意
    作為證據，法院審酌該言詞陳述或書面陳述作成時之情況，
    認為適當者，亦得為證據；當事人、代理人或辯護人於法院
    調查證據時，知有第159條第1項不得為證據之情形，而未於
    言詞辯論終結前聲明異議者，視為有前項之同意，刑事訴訟
    法第159條之5定有明文。本件檢察官、被告並未就被告以外
    之人於審判外之陳述有所爭執，且迄於言詞辯論終結前，均
    未主張有刑事訴訟法第159條第1項不得為證據之情形，是應
    認已同意作為證據，且經本院審酌後，認無不適當之情形，
    應認均有證據能力，併予敘明。
三、訊據被告固坦承上開帳戶為其所有，並於上開時、地交付他
    人，惟矢口否認有何犯行，辯稱：伊是因辦理貸款，才將上
    開帳戶之存摺、提款卡交予年約30餘歲之男子，伊也是受害
    者云云。經查：
  (一)上開帳戶係被告於93年7月27日開戶，並於同年8月9 日列為
    警示帳戶，且被害人甲○○於93年8月6日晚上接獲電話，以
    其女兒幫人背書，需幫人還款，如不還款，就要對其女兒不
    利為由，要求先行匯款5 萬元，致被害人因此心生畏懼，依
    指示於當日匯款5 萬元至上開帳戶等情，有台北商銀延平分
    行93年9月16日北商銀延平（093）第00248 號函及函覆之開
    戶、交易明細等資料在卷可參，並據被害人甲○○指述甚詳
    ，復經被告供承不諱，堪信為真實。
  (二)按一般人向金融機構辦理貸款，係在放貸之行庫開設帳戶，
    作為貸款核撥、分期償償之帳戶使用，並無提供其他金融機
    構存摺、提款卡之必要，況現今不肖之犯罪集團大量收購或
    使用他人之存款帳戶，持以供作犯罪使用，藉此逃避查緝之
    犯罪類型層出不窮，復經媒體廣為披露。參以金融帳戶之存
    摺、提款卡係個人重要之金融理財工具，更無任意交由他人
    使用之理，被告係成年人，且大學肄業，有其警詢筆錄在卷
    可按，對此當無不知之理。則被告對於收取其所有上開帳戶
    之存摺、提款卡等物之成年人，將用以作為恐嚇取財之不法
    目的使用，顯然預見其發生，並對利用該帳戶作為恐嚇取財
    使用結果之發生，亦不違背其本意，其有幫助恐嚇取財之不
    確定故意甚明。
  (三)綜上所述，被告上開所為之辯解，顯係事後卸責之詞，不足
    採信。本件事證明確，被告犯行堪以認定。
三、被告提供其所有之上開帳戶存摺、提款卡等物交予他人作為
    恐嚇取財之匯款帳戶使用，顯係基於幫助他人恐嚇取財之犯
    意，且所為提供帳戶予他人之行為，係屬恐嚇取財構成要件
    以外之行為，核其所為，係犯刑法第30條第1項、第346條第
    1項之幫助恐嚇取財罪，爰依刑法第30條第2項減輕其刑，起
    訴法條雖引刑法第339條第1項，惟經蒞庭檢察官當庭補充起
    訴事實並更正起訴法條為刑法第346條第1項，併此敘明。
四、按被告行為後，刑法第41條業經修正，並於95年7月1日起施
    行，將易科罰金之折算標準由「得以1元以上3 元以下折算1
    日」提高為「得以新臺幣1千元、2千元或3千元折算1日」。
    又行為時罰金罰鍰提高標準條例第2 條前段（現已刪除）規
    定，就其原定數額提高為100倍折算1日，則行為時之易科罰
    金折算標準，最高應以銀元300元折算1日，經折算為新臺幣
    後，應以新臺幣900元折算為1日，比較修正前後易科罰金之
    折算標準，行為後之規定，並未較有利於行為人，應依刑法
    第2條第1項前段，適用修正前刑法第41條第1項前段規定，
    定其易科罰金之折算標準。
五、爰審酌被告提供帳戶予他人非法使用，使實行犯罪行為之人
    ，得以隱藏身份，助長社會犯罪風氣，及犯罪所生之危害，
    暨犯後否認犯行、態度不佳等一切情狀，量處如主文所示之
    刑，並諭知易科罰金之折算標準。
六、依刑事訴訟法第299條第1項前段，刑法第2條第1項、第30條
    第1項、第2項、第346條第1項、修正前刑法第41條第1 項前
    段，罰金罰鍰提高標準條例第1 條前段、修正前罰金罰鍰提
    高標準條例第2條，判決如主文。
本案經檢察官丙○○到庭執行職務
中　　華　　民　　國　　 96 　年　　 7　　月　　13　　日
                  刑事第八庭  審判長法  官   林慧英
                                    法  官   賴恭利
                                    法  官   簡源希
上正本證明與原本無異。
如不服本判決，應於送達後10日內向本院提出上訴狀（須附繕本
），上訴於臺灣高等法院臺中分院。
                                   書記官  廖碩薇
中　　華　　民　　國　　 96 　年　　 7　　月　　13　　日
附錄論罪科刑法條
刑法第346條
意圖為自己或第三人不法之所有，以恐嚇使人將本人或第三人之
物交付者，處6月以上5年以下有期徒刑，得併科1 千元以下罰金
。
以前項方法得財產上不法之利益，或使第三人得之者，亦同。
前二項之未遂犯罰之。
